臺灣臺南地方法院行政訴訟判決
110年度交字第159號
                                   111年11月30日辯論終結
原      告  廖昱豪  

被      告  臺南市政府交通局

代  表  人  王銘德  
訴訟代理人  方正忻  
上列當事人間交通裁決事件，原告不服被告民國110年7月7日南
市交裁字第78-SK0000000號裁決，提起行政訴訟，本院判決如下
：
    主  文
一、原告之訴駁回。
二、訴訟費用新臺幣300元由原告負擔。
    事實及理由
一、程序事項：按行政訴訟法第113條第1至3項明文規定：「原
    告於判決確定前得撤回訴之全部或一部。但於公益之維護有
    礙者，不在此限。」、「前項撤回，被告已為本案之言詞辯
    論者，應得其同意。」、「訴之撤回，應以書狀為之。但於
    期日得以言詞為之。」，是依上開規定，原告固得以書狀撤
    回本訴；然查本件原告雖曾於111年10月20日具狀聲請撤回
    本訴，惟嗣後仍表示對於被告機關系爭裁罰不服，而欲繼續
    訴訟，經本院於111年11月30日當庭確認原告真意後，認為
    原告確有繼續訴訟之意，故本件應繼續進行實體審理，不宜
    逕以程序駁回，合先敘明。
二、事實概要：原告於110年3月15日8時59分許，駕駛車牌號碼0
    000-00號自用小客車（下稱系爭汽車），行經最高速限時速
    60公里之臺南市新化區台20線西向13.6公里處，因有行車速
    度超過規定之最高時速13公里之違規行為，經臺南市政府警
    察局新化分局唪口派出所（下稱舉發單位)員警製單逕行舉
    發，嗣原告向被告提出申訴，被告請舉發單位調查結果，仍
    認原告有前揭違規行為，遂於110年7月7日以其違規事證明
    確，依道路交通管理處罰條例第40條及第85條第1項規定，
    裁處原告罰鍰新臺幣(下同）1,600元，並記違規點數1點。
    原告不服，遂提起本訴訟。
三、原告主張略以：最近有接到一張超速紅單，紅單内容破綻百
    出，有一部車車頭向著我，那有空間距離超速？天大的笑話
    ，不要欺人太甚，看到黑影就開槍。我有兩張照片為憑，一
    張有超速，一張有爭議照片；另原告到庭後除表示上開陳詞
    外，另以市區道路無法開那麼快云云申辯，並聲明：原處分
    撤銷，訴訟費用由被告負擔。
四、被告答辯則以：
　㈠原告於110年3月15日8時59分許，駕駛車牌號碼0000-00號自
    用小客車，行經臺南市新化區台20線西向13.6公里處，行車
    速度超過規定之最高時速13公里（限速60公里，時速73公里
    ），被告乃據此裁處原告罰鍰1,600元，並記違規點數1點，
    揆諸首揭規定，並無不合，應予維持。
  ㈡復按道路交通管理處罰條例第7條之2：「（第1項）汽車駕駛
    人之行為有下列情形之一，當場不能或不宜攔截製單舉發者
    ，得逕行舉發：……7、經以科學儀器取得證據資料證明其行
    為違規。……（第2項）前項第7款之科學儀器應採固定式，並
    定期於網站公布其設置地點。但汽車駕駛人之行為屬下列情
    形之一者，不在此限：……9、行車速度超過規定之最高速限
    或低於規定之最低速限。……。（第3項）對於前項第9款之違
    規行為，採用固定或非固定式科學儀器取得證據資料證明者
    ，於一般道路應於100公尺至300公尺間，於高速公路、快速
    公路應於300公尺至1,000公尺間，明顯標示之；其定點當場
    攔截製單舉發者，亦同。」，上開規定乃係規範舉發單位於
    一般道路採用固定或非固定式科學儀器取得證據資料證明者
    ，應於測速地點前方100公尺至300公尺間樹立告示牌，藉以
    提醒駕駛人注意前方有違規超速取締。經查系爭違規路段行
    車速限定為60公里，道路主管機關於該路段西向13.8公里處
    ，明顯設置有速限60公里及三角型「照相機」測速取締警告
    標誌各1面，提醒駕駛人依規定速限行駛，員警執行測速地
    點於西向13.7公里處，測速取締警告標誌位於員警執行測速
    地點前方100公尺處，符合道路交通管理處條例第7條之2第3
    項規定。
　㈢次按舉發單位使用之「雷射」測速儀器廠牌：KUSTOM SIGNAL
    S INC、型號：LASERCAM 4、器號：LE0610，業經檢定合格
    ，該檢定合格證書記載：檢定合格單號碼：M0GB0000000，
    檢定日期：109年12月17日，有效期限：110年12月31日，此
    有舉發單位110年7月16日南市警化交字第1100371420號函檢
    附採證照片(共4幀，含超速舉發通知單送達證書、超速採證
    照片JPG檔、「警52」及速限標誌實景照片、告發里程位置
    平面圖各1幀）、超速影像、雷射測速儀經經濟部標準檢驗
    局委託財團法人台灣商品檢測驗證中心檢定合格證書影本各
    1份可稽。而本件原告之違規時間為110年3月15日，尚在該
    雷射測速儀檢定合格之有效期限内。又經濟部標準檢驗局係
    負責國家標準制定及檢驗之機構，其委託財團法人台灣商品
    檢測驗證中心檢定合格後發給之證書自有相當之公信力，足
    資證明原告確有上開超過規定最高速限行駛情事。
　㈣末按「當事人主張事實須負舉證責任，倘其所提出之證據不
    足為主張事實之證明，自不能認其主張之事實為真實」，改
    制前行政法院36年判字第16號著有判例，此一判例與現行行
    政訴訟法第236條、第136條準用民事訴訟法第277條（當事
    人主張有利於己之事實者，就其事實有舉證之責任。但法律
    別有規定，或依其情形顯失公平者，不在此限）之意旨相符
    ，仍得引用。再按行政法院應依職權調查事實關係，不受當
    事人主張之拘束；行政法院於撤銷訴訟，應依職權調查證據
    ，行政訴訟法第125條第1項、第133條前段分別定有明文，
    是行政法院在審理案件時應盡闡明義務，使當事人盡主張事
    實及聲明證據之能事，並盡職權調查義務，以查明事實真相
    ，避免真偽不明之情事發生，惟如已盡闡明義務及職權調查
    義務後，事實仍真偽不明時，則作舉證責任之分配，使應負
    舉證責任之人負擔該不利之結果（最高行政法院94年度判字
    第58號判決參照）。亦即行政法院就應依職權調查證據之事
    件，僅係免除行政訴訟當事人之主張責任（即所謂主觀舉證
    責任），並非免除當事人之舉證義務（所謂客觀舉證責任)
    ，亦即待證事實陷於不明時，當事人仍應負擔不利益之舉證
    責任分配，此依行政訴訟法第237條之9第1項之規定，於交
    通裁決事件訴訟程序亦準用之。本案原告訴稱罰單上違規地
    點有一部車車頭向著原告，原告未有空間距離超速一節，原
    告所主張之該等事實乃陷於真偽不明，故作舉證責任之分配
    ，仍應由原告負擔不利益之結果，自難認原告此部分之主張
    為真實，殊無從為有利於原告之認定。又雷射測速儀為經列
    為法定度量器之測速設備裝置，衡諸度量衡法第5條、度量
    衡器檢定檢查辦法第3條第1項第6款及第18條第1項之規定，
    與大眾有關之公務檢測儀器，既經由國家專責機關檢定合格
    後加以使用，並定期依規定送請檢測，自能昭得公信。是依
    本件施測之雷射測速儀經檢驗合格，且於執行測速過程復無
    遭受干擾致無法準確偵測之證據，足見所測得之車速資料，
    應可憑採。原告空言爭執，自屬無據(臺灣臺北地方法院108
    年交字第171號判決理由（四）3、臺灣臺中地方法院103年
    交字第278號判決理由五(二）3意旨參照）。是本案舉發單
    位依法取締告發原告程序完備，原告所訴，並無理由，核不
    足採。
  ㈤被告並聲明：原告之訴駁回，訴訟費用由原告負擔。
五、本件事實概要欄所載之事實，除後列爭點外，業經兩造各自
    陳述在卷，兩造並分別提出如後列證據清單所示之證據。本
    件爭點厥為：原告駕駛系爭汽車是否有「行車速度超過規定
    之最高時速13公里」之違規行為？
六、本院之判斷：
　㈠應適用法令：
　⒈道路交通管理處罰條例：
　　⑴第7條之2第1、2、3項：（第1項）汽車駕駛人之行為有下
      列情形之一，當場不能或不宜攔截製單舉發者，得逕行舉
      發：一、闖紅燈或平交道。二、搶越行人穿越道。三、在
      道路收費停車處所停車，不依規定繳費。四、不服指揮稽
      查而逃逸，或聞消防車、救護車、警備車、工程救險車、
      毒性化學物質災害事故應變車之警號不立即避讓。五、違
      規停車或搶越行人穿越道，經各級學校交通服務隊現場導
      護人員簽證檢舉。六、行經設有收費站、地磅之道路，不
      依規定停車繳費或過磅。七、經以科學儀器取得證據資料
      證明其行為違規。（第2項）前項第七款之科學儀器應採
      固定式，並定期於網站公布其設置地點。但汽車駕駛人之
      行為屬下列情形之一者，不在此限：一、蛇行、危險方式
      駕車或二輛以上之汽車競駛或競技。二、行駛路肩。三、
      違規超車。四、違規停車而駕駛人不在場。五、未依規定
      行駛車道。六、未依規定變換車道。七、未保持安全距離
      。八、跨越禁止變換車道線或槽化線。九、行車速度超過
      規定之最高速限或低於規定之最低速限。十、汽車駕駛人
      或乘客未依規定繫安全帶。十一、機車駕駛人或附載座人
      未依規定戴安全帽。（第3項）對於前項第九款之違規行
      為，採用固定或非固定式科學儀器取得證據資料證明者，
      於一般道路應於100公尺至300公尺間，於高速公路、快速
      公路應於300公尺至1000公尺間，明顯標示之；其定點當
      場攔截製單舉發者，亦同。
　　⑵第40條：汽車駕駛人，行車速度，超過規定之最高時速，
      或低於規定之最低時速，除有第43條第1項第2款情形外，
      處1,200元以上2,400元以下罰鍰。
　　⑶第63條第1項第1款：汽車駕駛人有下列各款所列條款之一
      者，除依原條款處罰鍰外，並予記點：一、有第40條、…
      情形之一者，各記違規點數1點。
　⒉道路交通標誌標線號誌設置規則第55條之2：測速取締標誌「
    警 52」 ，用以警告車輛駕駛人前方路段常有測速取締執法
    ，促使行車速度不得超過道路規定之最高速限或低於規定之
    最低速限。本標誌設於測速取締執法路段前，一般道路應於
    100公尺至300公尺間，高速公路、快速公路應於300公尺至1
    000公尺間。
　㈡原告於110年3月15日8時59分許，駕駛系爭汽車行經最高速限
    時速60公里之臺南市新化區台20線西向13.6公里處，有「行
    車速度超過規定之最高時速13公里」之違規行為。業據被告
    機關提出臺南市政府警察局新化分局110年7月16日南市警化
    交 字第1100371420號函檢附採證照片4幀（即超速舉發通知
    單送達證書、超速採證照片JPG檔、「警52」及速限標誌實
    景照片、告發里程位置平面圖各1幀）、超速影像、雷達測
    速儀經經濟部標準檢驗局委託財團法人台灣商品檢測驗證中
    心檢定合格證書影本各1份為證（本院卷第65至75頁）。經
    本院檢視超速採證照片內容，照片內拍攝有系爭車號「0676
    -JE」號汽車，而照片上、下方之資訊欄內容可知，本件使
    用之主機序號為：LE0610號，測得車速為73公里，速限60公
    里，合格證號：M0GB0000000號。另舉發單位使用之雷射測
    速儀器廠牌：KUSTOM SIGNALS INC、型號：LASERCAM 4、器
    號：LE0610，業經檢定合格，該檢定合格證書記載：檢定合
    格單號碼：M0GB0000000，檢定日期：109年12月17日，有效
    期限：110年12月31日，此有經濟部標準檢驗局委託財團法
    人臺灣商品檢測驗證中心檢定合格證書影本1份（本院卷第6
    9、75頁）可稽。而本件原告之違規時間為110年3月15日，
    尚在該雷射測速儀檢定合格之有效期限内，故本件所測得之
    系爭汽車時速應可認定正確無訛，因此原告於行經違規地點
    處時，係以時速73公里之高速行駛而有超速13公里（超速20
    公里以內）之違規事實，堪以認定。
  ㈢又依被告機關提出之測速取締位置圖、速限以及「警 52」標
    誌採證照片內容所示，清楚可知道路主管機關於臺南市新化
    區台20線東往西13.8公里處，設置時速60公里之訴現標誌及
    三角型照相機「警52」測速取締警告標誌（本院卷第71頁）
    ，又依據被告機關提出之新化分局員警執行測速台20線路段
    平面圖，舉發員警測速之地點係位於系爭路段13.7公里處養
    護之家前方，故測速照相儀器之設置地點尚符合道路交通管
    理處罰條例第7條之2第3項規定一般道路之測速照相儀器應
    設置「警52」標誌後100公尺至300公尺間之程序規定。
　㈣至於原告稱本件測速採證照片中，系爭汽車正前方有一部汽
    車正對其車輛駛來，為避免兩車正面衝撞，且市區道路並不
    可能超速云云，稱其並無超速違規之情云云。惟經本院當庭
    勘驗舉發員警測速過程之影片，勘驗結果則為：
　　  光碟內有檔名「警覆2-影像檔.ASF」之影片檔，影片長度
      7秒，為警察施測時瞄準車輛之影片檔，影片0至1秒間，
      畫面顯示為110年3月15日8時59分35秒，舉發員警將雷射
      測速照相機之瞄準點對準車牌號碼為「0676-JE」號之系
      爭汽車，畫面右上角即馬上顯示測得時速73公里，而測速
      過程中，畫面中心之瞄準綠點一直對準於系爭汽車車上，
      並未瞄準到其他車輛，故無誤測其他車輛之可能。另影片
      0至3秒間清楚拍攝到系爭汽車行駛之車道前方並無其他車
      輛，而原告起訴時所稱之有一部車車頭對著他，惟該車是
      對向車道行駛之汽車，並非與系爭汽車行駛於同一車道，
      且兩車於影片2至3秒間正常會車，並無煞停或閃避之情形
      。影片4秒至畫面結束，舉發員警將雷射測速儀轉向路旁
      ，此後本段影片結束。
　　上開內容有本院111年11月30日言詞辯論筆錄可稽。是依上
    開勘驗結果可知，舉發員警全部測速過程，畫面中心之綠色
    瞄準點一直對準系爭汽車，並無誤測他車之情形，另原告所
    稱之有一部汽車正對系爭汽車駛來云云，此係對向車道駛來
    之汽車，兩車並不在同一車道上，且兩車會車時，系爭汽車
    並無任何煞停迴避之情形，因此原告稱有車輛正面駛來，為
    避免衝撞不可能超速云云，顯有誤會。至於原告稱市區道路
    不可能超速云云，此情顯與一般社會經驗法則不合，亦不足
    採。
　㈤綜上所述，原告110年3月15日8時59分許，駕駛系爭汽車行經
    最高速限時速60公里之臺南市新化區台20線西向13.6公里處
    ，有「行車速度超過規定之最高時速13公里」，被告機關遂
    依道路交通管理處罰條例第40條第1項、第63條第1項第1款
    規定，裁處原告罰鍰1,600元，記違規點數1點，揆諸首揭規
    定，原處分並無違法，原告訴請撤銷為無理由，應予駁回。
七、本件第一審裁判費為300元，應由原告負擔，爰確定第一審
    訴訟費用額如主文第2項所示。
據上論結，本件原告之訴為無理由，依行政訴訟法第237條之8第
1項、第98條第1項前段，判決如主文。
中　　華　　民　　國　　111 　年　　12　　月　　14　　日
　　　　　　　　　行政訴訟庭　法　官　侯明正
上為正本係照原本作成。
如不服本判決，應於判決送達後20日內，向本院提出上訴狀並表
明上訴理由（原判決所違背之法令及其具體內容或依訴訟資料可
認為原判決有違背法令之具體事實），其未載明上訴理由者，應
於提出上訴後20日內向本院補提理由書（上訴狀及上訴理由書均
須按他造人數附繕本，如未按期補提上訴理由書，則逕予駁回上
訴），並應繳納上訴裁判費新臺幣750元。
中　　華　　民　　國　　111 　年　  12  　月　　14　　日
　　　　　　　　　　　　　　　書記官　陳惠萍
　　　　　　　　　　　　　　　
證據清單：
一、原告提出：   原證1 被告機關110年7月7日南市交裁字第78-SK0000000號裁決書 13頁 原證2 原告提出之他案測速照片及本件測速照片 15-17頁 二、被告提出：   被證1 臺南市政府警察局新化分局唪口派出所南市警交字第SK0000000號舉發違反道路交通管理事件通知單影本、測速照片影本及送達證書影本 55-59頁 被證2 被告機關110年7月7日南市交裁字第78-SK0000000號裁決書及送達證書 61-63頁 被證3 臺南市政府警察局新化分局110年7月16日南市警化交 字第1100371420號函檢附採證照片4幀（即超速舉發通知單送達證書、超速採證照片JPG檔、「警52」及速限標誌實景照片、告發里程位置平面圖各1幀）、超速影像、雷達測速儀經經濟部標準檢驗局委託財團法人台灣商品檢測驗證中心檢定合格證書影本各1份 65-75頁